【裁判字號】    97,消債清,43
【裁判日期】    980219
【裁判案由】    清算事件
【裁判全文】
臺灣臺南地方法院民事裁定            97年度消債清字第43號
債  務  人  甲○○
上列當事人聲請消費者債務清理事件，本院裁定如下：
    主  文
債務人甲○○自民國九十八年二月十九日下午四時起開始清算程
序。
    理  由
一、按債務人不能清償債務或有不能清償之虞，得依本條例所定
    更生或清算程序，清理其債務。債務人於法院裁定開始更生
    程序或許可和解或宣告破產前，得向法院聲請清算。法院開
    始清算程序之裁定，應載明其年、月、日、時，並即時發生
    效力，消費者債務清理條例第3條、第80條、第83條第1項分
    別定有明文。又按債務人對於金融機構因消費借貸、自用住
    宅借款、信用卡或現金卡契約而負債務，在聲請更生或清算
    前，應提出債權人清冊，以書面向最大債權金融機構請求協
    商債務清償方案，並表明共同協商之意旨，債務人與金融機
    構協商成立者，不得聲請更生或清算，但因不可歸責於己之
    事由，致履行顯有重大困難者，不在此限，消費者債務清理
    條例第151條第1、5項亦定有明文。
二、聲請意旨略以：債務人甲○○任職和聖汽車股份有限公司，
    平均每月收入新臺幣（下同）約24,525元，另每月受領單親
    補助款項3,456元，除該等收入外，名下雖有房屋1棟，財產
    總額為106,668元，然累計債務總金額已達2,376,543元，負
    債顯然超過資產甚多，已達不能清償債務或有不能清償之虞
    之程度。債務人前曾於民國95年6月5日依照中華民國銀行公
    會會員辦理消費金融案件無擔保債務協商機制，與債權人台
    新國際商業銀行（下稱台新銀行）等13家銀行成立協商，每
    月應還款金額為20,506元，分120期，至全部清償為止。債
    務人每月收入扣除應清償之協商金額後，已無法維持基本生
    活費支出，因此有不可歸責於己之事由，致履行顯有重大困
    難，復未經法院裁定開始更生程序或許可和解或宣告破產，
    爰向本院聲請清算等語。
三、經查：債務人主張之上開事實，業據提出財產及收入狀況說
    明書、財團法人金融聯合徵信中心之當事人綜合信用報告、
    債務人95、96年度之國稅局綜合所得稅各類所得資料清單、
    全國財產稅總歸戶財產查詢清單、郵局儲金簿等件為證，並
    經本院依職權向聲請人任職之和聖汽車股份有限公司查明屬
    實，有該公司之陳報狀在卷可稽。而債務人雖曾於消費者債
    務清理條例施行前，與各債權銀行就無擔保債務成立協商，
    約定自95年6月起，分120期，每月償還20,506元等情，亦有
    協議書附卷可按。又債務人主張其每月收入扣除上開協商金
    額後，已無法維持基本生活費支出，債務人係因不可歸責於
    己之事由，致履行上開協議顯有重大困難等情，經本院審酌
    上開事證，認債務人上開主張堪予採信，且債務人確已達不
    能清償債務之程度。另債務人前未曾經法院宣告開始更生程
    序或許可和解或宣告破產等情，亦有本院民事紀錄科查詢表
    在卷可憑。
四、綜上所述，債務人僅係一般消費者，並未從事營業，其已達
    不能清償債務或有不能清償之虞之程度。而債務人之前雖與
    各債權銀行達成協議，但因不可歸責於己之事由，致履行上
    開協議顯有重大困難，且未經法院裁定開始更生程序或許可
    和解或宣告破產，又查無消費者債務清理條例第6條第3項、
    第8條或第82條第2項所定駁回清算聲請之事由存在，則債務
    人聲請清算，應屬有據，爰裁定如主文。
五、至債務人併聲請保全處分乙節，因本件既已准許債務人開始
    清算程序，依消費者債務清理條例第94條規定，債務人對於
    應屬清算財團之財產已喪失管理及處分權，是債務人聲請保
    全處分部分，自無必要，爰不併予准許，附此敘明。
中    華    民    國    98    年    2     月    19    日
              民事第三庭    法      官  林福來
上為正本係照原本作成
本裁定不得抗告。
本裁定已於98年2月19日下午4時公告。
中    華    民    國    98    年    2     月    19    日
                            書  記  官  吳俊達


司法院資訊處製作；財團法人民間司法改革基金會備份。
